【裁判字號】    94,苗小,909
【裁判日期】    950125
【裁判案由】    給付居間報酬
【裁判全文】
臺灣苗栗地方法院民事小額判決     94年度苗小字第909號
原      告  畢嘉麗即曾好房屋企業社
兼訴訟代理  乙○○
人
被      告  丙○○
上列當事人間請求給付居間報酬事件，本院於民國95年1 月11日
言詞辯論終結，判決如下：
    主  文
被告應給付原告畢嘉麗即曾好房屋企業社新臺幣伍萬元，及自民
國九十四年十二月七日起至清償日止，按年息百分之五計算之利
息。
被告應給付原告乙○○新臺幣壹萬伍仟佰肆拾捌元，及自民國
九十四年十二月七日起至清償日止，按年息百分之五計算之利息
。
訴訟費用新臺幣壹仟元由被告負擔。
本判決第一、二項，得假執行。
    事實及理由
一、原告起訴主張被告於民國93年12月2 日委託原告畢嘉麗即曾
    好房屋企業社就本院93年度執字第155 號執行標的物（拍賣
    公告記載點交）代為投標及辦理得標之相關手續，並簽立委
    託代標協議書，且約定得標時，被告應給付原告畢嘉麗即曾
    好房屋企業社新台幣（下同）10萬元之佣金報酬，而過戶手
    續衍生之代書費、增值稅、契稅、鑑定費以及各項規費、印
    花稅、地價稅均由被告負擔。嗣原告畢嘉麗即曾好房屋企業
    社已依約完成委託代標事務，被告則另口頭委任原告乙○○
    代書完成辦理過戶予被告，然被告僅給付原告畢嘉麗即曾好
    房屋企業社佣金報酬5 萬元，迄今尚積欠5 萬元之佣金報酬
    及原告乙○○辦理不動產過戶及設定抵押等相關代書費用及
    規費15,348元，經原告等多次催討未果，原告等爰依委託契
    約關係提起本件訴訟，分別請求被告應給付如主文一、二項
    所示之本金及利息。
二、被告則以伊固與原告畢嘉麗即曾好房屋企業簽立委託代標協
    議書，且業已取得執行標的物所有權移轉登記等，惟土地權
    狀記載之面積與實際不實，建物部分則與鄰地另有糾紛，且
    原告並未完成點交。又伊委託原告乙○○代書辦理不動產過
    等相關費用固然為15,348元，然上開10萬佣金部分，實際應
    包括點交、仲介、過戶等所有費用，既然原告未完成點交，
    伊僅願意給付5 萬元之佣金予原告畢嘉麗即曾好房屋企業等
    語置辯，並聲明駁回原告之訴。
三、查原告畢嘉麗即曾好房屋企業社於93年12月2 日接受被告委
    託就本院93年度執字第155 號執行標的物（拍賣公告記載點
    交）代為投標及辦理得標之相關手續，兩造並簽立委託代標
    協議書，且約定得標時，被告應給付原告畢嘉麗即曾好房屋
    企業社10萬元之佣金報酬，及原告乙○○代書辦理不動產過
    戶等相關費用為15,348元，被告已給付原告畢嘉麗即曾好房
    屋企業社5 萬元等事實，為兩造所不爭執，復有原告提出之
    委託代標協議書、土地登記謄本、收據、土地登記申請書及
    苗栗縣大湖地政事務所收據（見卷第10-17 、49-52 頁）在
    卷可稽，自堪信原告前揭主張為真實。
四、兩造既對於委託代標協議書之真正，及原告畢嘉麗即曾好房
    屋企業社有5 萬元佣金、原告乙○○代書辦理不動產過戶等
    相關費用則為15,348元迄今未獲清償並不爭執，則本件之爭
    點厥為前揭委託代標協議書是否包括點交，及10萬元佣金之
    含蓋事項為何？
  (一)按當事人主張有利於己之事實者，就其事實有舉證之責任，
    民事訴訟法第277 條前段定有明文。又民事訴訟如係由原告
    主張權利者，應先由原告負舉證之責，若原告先不能舉證，
    以証實自己主張之事實為真實，則被告就其抗辯事實即令不
    能舉證，或其所舉證據尚有疵累，亦應駁回原告之請求；另
    原告於起訴原因已有相當之証明，而被告於抗辯事實並無確
    實証明方法，僅以空言爭執者，當然認定其抗辯事實之非真
    正，而應為被告不利益之裁判，有最高法院18年上字第1679
    號判例可資參照。是在舉證責任分配之原則下，主張權利存
    在之人，應就權利發生之法律要件事實負舉證責任，主張權
    利變化、消滅之法律要件事實，則由否認之人負舉證責任。
    於法律別有規定，或依上開原則定舉證責任，明顯產生不公
    平情形者，始例外由法院依據公平、誠信、正義等原則分配
    舉證責任，此觀民法第277 條但書之規定自明。
  (二)查本院93年度執字第155 號執行標的物之拍賣公告條件已載
    明「點交」，有該案拍賣公告在卷可稽，並經本院依職權調
    閱無訛，自堪信為真實。又拍賣標的物之點交程序，在債務
    人未能自動履行交付執行標的物時，經拍定人向執行法院聲
    請以公權力介入之強制行為。本件參酌兩造簽立之委託代標
    協議書第二、六點約定：被告委託原告畢嘉麗即曾好房屋企
    業社代為投標及辦理得標之相關手續，得標時，被告應給付
    原告畢嘉麗即曾好房屋企業社10萬元之佣金報酬等文字以觀
    ，並未記載包含點交，且參酌上開說明，點交之執行程序亦
    非一般民眾能自力為之。
  (三)又原告畢嘉麗即曾好房屋企業社已依約完成履行委託代標事
    務，並另由原告乙○○代書完成辦理過戶予被告，已如前述
    。而本院依職權調閱94年度執聲字第16號聲請點交卷宗，經
    核閱聲請狀現場執行筆錄，均由證人即原告畢嘉麗即曾好房
    屋企業社之員工甲○○幫忙撰寫及執行現場引導，被告並親
    自參與，且於94年6 月14日執行現場時，當場表示願意與債
    務人協調，同意撤回聲請點交程序，有該日執行筆錄在卷可
    稽。原告畢嘉麗即曾好房屋企業社，不僅已依委託代標協議
    之約定完成代為投標，亦辦妥得標之相關手續。是以，被告
    辯稱原告未完成點交，並不足取。
  (四)再者，原告二人為夫妻關係，共同經營不動產業務，而被告
    另委託原告乙○○辦理不動產移轉登記登相關手續，已如前
    述（見卷第52頁）。而依前揭委託代標協議第五點約定：過
    戶手續衍生之代書費、增值稅、契稅、鑑定費以及各項規費
    、印花稅、地價稅均由被告負擔等文字，另觀以第六點之約
    定：得標時被告應給付10萬元予原告作為佣金以觀，原告乙
    ○○代書辦理不動產過戶等相關費用15,348元，並未包含在
    10萬元佣金內，被告上開所辯，並不足取。
五、兩造間既均有委任契約關係，被告迄今復未就有利於己之事
    實舉證以實其說，則原告等爰依委託代標協議契約提起本件
    訴訟，分別請求被告應給付如主文一、二項所示之本金及利
    息，為有理由，應予准許。
六、本件為小額訴訟程序所為被告敗訴判決，依民事訴訟法第43
    6 條之20之規定，應依職權宣告假執行。
七、結論：原告之訴為有理由，依民事訴訟法第78條，第436 條
    之20，判決如主文。
中    華    民    國    95    年    1     月    25    日
               苗栗簡易庭法  官  吳振富
以上正本係照原本作成。
如不服本判決，應於判決送達後20日內，以判決違背法令為理由
，向本院提出上訴狀並表明上訴理由，及須按他造當事人之人數
附繕本。上訴理由應表明：
  一、原判決所違背之法令及其具體內容。
  二、依訴訟資料可認為原判決有違背法令之具體事實。
如未表明上訴理由者，應於上訴後20日內向本院提出上訴理由。
當事人如對本件訴訟內容有所疑義，得聲請閱卷。
                        書記官  陳玲誼
中    華    民    國    95    年    1     月    25    日


司法院資訊處製作；財團法人民間司法改革基金會備份。
